【裁判字號】    90,易,657
【裁判日期】    900914
【裁判案由】    侵占
【裁判全文】
臺灣臺北地方法院刑事判決                            九十年度易字第六五七號
    公  訴  人  臺灣臺北地方法院檢察署檢察官
    被      告  丙○○
                乙○○
右列被告因侵占案件，經檢察官提起公訴（九十年度偵字第六四三號），本院判決如
左：
    主  文
丙○○、乙○○共同連續行使偽造私文書，足以生損害於公眾及他人，各處有期徒刑
陸月，如易科罰金均以佰元折算壹日。
    事  實
一、丙○○自民國八十七年二月九日起擔任現設址於台北市○○區○○路二段四一七
    號一樓（起訴書誤載為台北市○○路○段四一七號八樓）之「久鎮建設股份有限
    公司」（以下簡稱久鎮公司）之董事長（嗣於民國八十八年二月三日起改由甲○
    ○擔任董事長），負責保管該公司於世華聯合商業銀行（以下簡稱世華銀行）永
    和分行所開立之帳號000000000000號帳戶之存摺及該帳戶所使用之
    「久鎮建設有限公司」印鑑章，並綜理該公司款項收支之事宜，詎其與乙○○二
    人因投資股票交易亟需用款，竟共同基於意圖為自己不法利益之概括犯意，先後
    於附表一所示之期間，多次逾越久鎮公司之授權範圍而違背其任務，並基於意圖
    為自己不法之所有及行使偽造私文書之概括犯意，連續於世華銀行活期（儲蓄）
    存款取款憑條（以下簡稱取款條）上填寫如附表二所示之提領金額及提領日期，
    復利用其保管上開帳戶存摺及印鑑章之便，逾越久鎮公司之授權範圍，擅自持丙
    ○○所保管之「久鎮建設股份有限公司」之印章，連續於前開取款條上分別蓋用
    「久鎮建設股份有限公司」之印文各一枚（所蓋用之印文如附表二所示），藉以
    表示確係由真正名義人所立具之意，旋持上開偽造之取款條分別向世華銀行永和
    分行辦理提款手續，並將部分款項分別匯入丙○○或乙○○於如附表一所示之個
    人帳戶內而行使之（匯款金額及帳戶詳如附表一），使該銀行之承辦人員陷於錯
    誤而分別交付如取款條上所載金額之款項，足以生損害於真正名義人及金融機關
    對於金融交易管理之正確性，致久鎮公司因而短少新台幣二千二百一十八萬元（
    起訴書誤載為新台幣二千七百七十萬九千七百七十七元）之存款，足生損害於久
    鎮公司之財產。
二、案經被害人久鎮建設股份有限公司訴請台灣台北地方法院檢察署檢察官偵查起訴
    。
    理  由
一、右揭犯罪事實，業據被告丙○○及乙○○於本院審理中坦承不諱，核與告訴人久
    鎮公司之代理人何兆龍律師於偵審中所指訴之情節相符，復有告訴人所提出之侵
    占款項明細表乙紙在卷可稽，並有世華聯合商業銀行九十年三月三十日（九０）
    世銀管字第０二八二號函及所檢附之存款明細分戶帳、寶島商業銀行九十年四月
    十九日寶銀業營字第九０００七０號函及所檢附之交易查詢報表、世華聯合商業
    銀行永和分行九十年七月三十一日（九０）世永和字第００一０號函及所檢附之
    提款單及匯款單影本附卷可參，足徵被告二人之自白與事實相符。又被告丙○○
    自承保管該公司帳戶之存摺及印鑑，負責公司款項之支出，其明知未經告訴人久
    鎮公司之同意，擅自提領帳戶內之存款供作己用，其意圖為自己不法利益之意圖
    甚明；況被告丙○○係告訴人久鎮公司之負責人，其對於告訴人久鎮公司除負有
    工作義務外，亦負有忠誠義務，是被告丙○○利用保管存摺之便未經告訴人久鎮
    公司之同意即擅自提領款項，致生損害於告訴人久鎮公司之財產，其所為自屬違
    背任務之行為。是本件事證明確，渠等犯行均堪認定，應予依法論科。
二、按銀行為便利存款人取款而印好任人索取填寫之取款憑條，非可流通市面得以自
    由轉讓，係屬私文書之一種，最高法院四十九年台上字第一四０九號著有判例可
    資參照。又被告丙○○原係告訴人久鎮公司之董事長，此有台北市政府建設局九
    十年三月二十六日北市建商二字第九０六一七０四四號函所檢附之公司變更登記
    事項卡影本在卷可稽。又被告丙○○係受告訴人久鎮公司之託保管該公司所有之
    帳戶存摺及印鑑，綜理公司款項收支之事宜，其與被告乙○○共同違背任務而盜
    用「久鎮建設股份有限公司」之印章，並填載偽造之取款條持向銀行提領如附表
    二所示款項供作己用之行為，均係犯刑法第二百十六條、二百十條之行使偽造私
    文書罪、第三百三十九條第一項之詐欺取財罪及第三百四十二條第一項之背信罪
    。又金融機關與客戶間之存款契約，具有消費寄託之性質，而依消費寄託之規定
    ，寄託物之所有權係移轉於受寄人，客戶僅得基於寄託物返還請求權請求金融機
    關交付，是被告丙○○僅係受託保管該帳戶之存摺及印鑑，尚難認該帳戶內之存
    款即屬其業務上所持有之物，自與侵占罪之構成要件有間，公訴意旨認被告丙○
    ○所涉提領如附表二所示款項之行為係犯刑法第三百三十六條第二項之業務侵占
    罪嫌，尚有未洽。又被告盜用「久鎮建設股份有限公司」之印章，並因而產生印
    文之行為，均為偽造私文書之階段行為，而偽造私文書之低度行為，復為行使之
    高度行為所吸收，均不另論罪。又所犯刑法第三百四十二條第一項之背信罪部分
    ，被告乙○○雖非久鎮公司之負責人及職員，然與該公司負責人即被告丙○○共
    同實施本件犯罪，依刑法第三十一條第一項之規定，渠等應以為共同正犯論。又
    渠等先後多次行使偽造私文書、詐欺取財及背信之犯行，時間緊接，方法相同，
    觸犯構成要件相同之罪名，顯係基於概括犯意而為之，為連續犯，均應依刑法第
    五十六條之規定論以一罪，並均依法加重其刑。又渠等所犯上開行使偽造文書、
    詐欺及背信罪間，有方法結果之牽連關係，為牽連犯，應從一重論以連續行使偽
    造私文書罪。又公訴意旨雖未敘及如附表二所示之行使偽造私文書及詐欺犯行，
    然此部分犯行與前開論罪科刑部分既有牽連犯之裁判上一罪之關係，均應為起訴
    效力所及之，本院自得併予審理。爰審酌被告二人均未曾受有期徒刑以上刑之宣
    告，此有台灣高等法院檢察署刑案紀錄簡覆表各一份在卷可稽，惟渠等所侵占金
    額甚鉅，影響久鎮公司之權益，所生危害非小，然其二人業已償還部分款項，且
    於犯後坦承犯行，及其犯罪之動機、目的、手段、被告之品行、智識程度、所得
    利益、犯罪所生之危害等一切情狀，分別量處如主文所示之刑，並均諭知易科罰
    金之折算標準。
三、又被告丙○○盜用「久鎮建設股份有限公司」之印章所蓋用如附表二所示之印文
    ，並非偽造印章之印文，爰不另為沒收之諭知。
據上論斷，應依刑事訴訟法第二百九十九條第一項前段，刑法第二十八條、第五十六
條、第二百十條、第二百十六條、第三百三十九條第一項、第三百四十二條第一項、
第三十一條第一項、第五十五條、第四十一條第一項，罰金罰鍰提高標準條例第一條
前段、第二條，判決如主文。
本案經檢察官楊國宏到庭執行職務。
中    華    民    國      九十        年      九      月      十四      日
                                      臺灣臺北地方法院刑事第九庭
                                              法  官  黃雅君
右正本證明與原本無異。
如不服本判決，應於判決送達後十日內，向本院提出上訴狀（應抄附繕本）。告訴人
或被害人如對於本判決不服者，應具備理由請求檢察官上訴，其上訴期間之計算係以
檢察官收受判決正本之日期為準。
                                              書記官  陳怡如
中    華    民    國      九十        年      九      月      十九      日
附錄本案論罪科刑法條：
刑法第二百十條、第二百十六條、第三百三十九條第一項、第三百四十二條第一項
刑法第二百十條偽造、變造私文書，足以生損害於公眾或他人者，處五年以下有期徒
刑。
刑法第二百十六條
行使第二百十條至第二百十五條之文書者，依偽造、變造文書或登載不實事項或使登
載不實事項之規定處斷。
刑法第三百三十九條
一意圖為自己或第三人不法之所有，以詐術使人將本人或第三人之物交付者，處五年
  以下有期徒刑、拘役或科或併科一千元以下罰金。
二以前項方法得財產上不法之利益或使第三人得之者亦同。
三前二項之未遂犯罰之。
刑法第三百四十二條
為他人處理事務，意圖為自己或第三人不法之利益，或損害本人之利益，而為違背其
任務之行為，致生損害於本人之財產或其他利益者，處五年以下有期徒刑、拘役或科
或併科一千元以下罰金。
前項之未遂犯，罰之。
附表一：
編號    日    期    金    額    犯        罪        手          法
 一     87.05.00     0000000    自久鎮建設股份有限公司所有之世華聯合商業銀
                                行永和分行帳戶（帳號00000000000
                                0號）之存款先提領 0000000元再將 0000000元
            轉帳匯入乙○○所有之寶島商業銀行延平分行帳
                                戶（帳號00000000000000號）及
                                 0000000元轉帳匯入丙○○所有之寶島商業銀行
                                延平分行帳戶（帳號000000000000
                                00號）
 二     87.05.00     0000000    自久鎮建設股份有限公司所有之世華聯合商業銀
                                行永和分行帳戶（帳號00000000000
                                0號）先提領 0000000元再匯入乙○○所有之世
                                華聯合商業銀行永和分行帳戶（帳號00000
                                0000000號）
 三     87.05.00     0000000    自久鎮建設股份有限公司所有之世華聯合商業銀
                                行永和分行帳戶（帳號00000000000
                                0號）先提領 0000000元再匯入世華聯合商業銀
                                行丁京帳戶（帳號000000000000號
                                ）
 四     87.05.00     0000000    自久鎮建設股份有限公司所有之世華聯合商業銀
                                行永和分行帳戶（帳號00000000000
                                0號）先提領 0000000元再匯入乙○○所有之世
                                華聯合商業銀行永和分行帳戶（帳號00000
                                0000000號）
 五     87.05.00     0000000    自久鎮建設股份有限公司所有之世華聯合商業銀
                                行永和分行帳戶（帳號00000000000
                                0號）先提領 0000000元再匯入乙○○所有之世
                華聯合商業銀行新店分行帳戶（帳號00000
                                0000000號）
 六     87.06.00      000000    自久鎮建設股份有限公司所有之世華聯合商業銀
                                行永和分行帳戶（帳號00000000000
                                0號）提領現金300000元以供己用
 七     87.08.00      000000    自久鎮建設股份有限公司所有之世華聯合商業銀
                                行永和分行帳戶（帳號00000000000
                                0號）提領現金300000元以供己用
 八     87.08.00      000000    自久鎮建設股份有限公司所有之世華聯合商業銀
                                行永和分行帳戶（帳號00000000000
                                0號）提領現金300000元以供己用
 九     87.08.00     0000000    自久鎮建設股份有限公司所有之世華聯合商業銀
                                行永和分行帳戶（帳號00000000000
                                0號）先提領 0000000元再將 0000000元匯入張
                                煌耀所有之台新商業銀行南京東路分行帳戶（帳
                                號00000000000000號）其餘現金
                                500000元留供己用
一０    87.08.00      000000    自久鎮建設股份有限公司所有之世華聯合商業銀
                                行永和分行帳戶（帳號00000000000
                                0號）提領現金200000元以供己用
一一    87.08.00      000000    自久鎮建設股份有限公司所有之世華聯合商業銀
                    行永和分行帳戶（帳號00000000000
                                0號）提領現金150000元以供己用
一二    87.08.00      000000    自久鎮建設股份有限公司所有之世華聯合商業銀
                                行永和分行帳戶（帳號00000000000
                                0號）提領現金100000元以供己用
一三    87.08.00      000000    自久鎮建設股份有限公司所有之世華聯合商業銀
                                行永和分行帳戶（帳號00000000000
                                0號）提領現金530000元以供己用
一四    87.08.00      000000    自久鎮建設股份有限公司所有之世華聯合商業銀
                                行永和分行帳戶（帳號00000000000
                                0號）提領現金100000元以供己用
一五    87.08.00     0000000    自久鎮建設股份有限公司所有之世華聯合商業銀
                                行永和分行帳戶（帳號00000000000
                                0號）先提領 0000000元後分將 0000000元轉帳
                                匯入丙○○所有之寶島商業銀行雙和分行帳戶（
                                帳號00000000000000號）及
                                 0000000元轉帳匯入乙○○所有之寶島商業銀行
                                雙和分行帳戶（帳號000000000000
                                00號）
一六    87.08.00     0000000    自久鎮建設股份有限公司所有之世華聯合商業銀
                                行永和分行帳戶（帳號00000000000
                                0號）先提領 0000000元再將 0000000元轉帳匯
                        入乙○○所有之世華聯合商業銀行永和分行帳戶
                                （帳號000000000000號）其餘現金
                                520000元留供己用
一七    87.09.05     0000000    自久鎮建設股份有限公司所有之世華聯合商業銀
                                行永和分行帳戶（帳號00000000000
                                0號）先提領 0000000元後分將500000元轉帳匯
                                入丙○○所有之寶島商業銀行雙和分行帳戶（帳
                                號0000000000000號）及500000元
                                轉帳匯入乙○○所有之台新商業銀行南京東路分
                                行帳戶（帳號00000000000000號
                                ）
一八    87.09.00      000000    自久鎮建設股份有限公司所有之世華聯合商業銀
                                行永和分行帳戶（帳號00000000000
                                0號）提領現金500000元以供己用
一九    87.09.00      000000    自久鎮建設股份有限公司所有之世華聯合商業銀
                                行永和分行帳戶（帳號00000000000
                                0號）提領現金500000元以供己用
                 合計：00000000元
附表二：
編號    日    期    金    額    盜      用      之      印      文
 一     87.05.00     0000000    「久鎮建設股份有限公司」之印文一枚
 二     87.05.00     0000000    「久鎮建設股份有限公司」之印文一枚
 三     87.05.00     0000000    「久鎮建設股份有限公司」之印文一枚
 四     87.05.00     0000000    「久鎮建設股份有限公司」之印文一枚
 五     87.05.00     0000000    「久鎮建設股份有限公司」之印文二枚
 六     87.06.00      000000    「久鎮建設股份有限公司」之印文一枚
 七     87.08.00      000000    「久鎮建設股份有限公司」之印文一枚
 八     87.08.00      000000    「久鎮建設股份有限公司」之印文一枚
 九     87.08.00     0000000    「久鎮建設股份有限公司」之印文一枚
一０    87.08.00      000000    「久鎮建設股份有限公司」之印文一枚
一一    87.08.00      000000    「久鎮建設股份有限公司」之印文一枚
一二    87.08.00      000000    「久鎮建設股份有限公司」之印文一枚
一三    87.08.00      000000    「久鎮建設股份有限公司」之印文一枚
一四    87.08.00      000000    「久鎮建設股份有限公司」之印文一枚
一五    87.08.00     0000000    「久鎮建設股份有限公司」之印文一枚
一六    87.08.00     0000000    「久鎮建設股份有限公司」之印文一枚
一七    87.09.05     0000000    「久鎮建設股份有限公司」之印文一枚
一八    87.09.00      000000    「久鎮建設股份有限公司」之印文二枚
一九    87.09.00      000000    「久鎮建設股份有限公司」之印文一枚


司法院資訊處製作；財團法人民間司法改革基金會備份。
